臺灣高雄地方法院民事判決　　　　　　　99年度訴字第1645號
原　　　告　朱正一
訴訟代理人　劉思龍律師
被　　　告　林宗誼
被　　　告　何順忠
被　　　告　王美月
被　　　告　楊榮泰
訴訟代理人　吳春生律師
　　　　　　陳松甫律師
被　　　告　楊榮福
被　　　告　何丁金聰
被　　　告　林正吉
被　　　告　洪寶川
被　　　告　石蕭雪
被　　　告　石聖焞
被　　　告　石聖弘
被　　　告　陳政治
被　　　告　楊于鋒
被　　　告　楊陳正芬
當事人間拆屋還地等事件，本院於民國100 年5 月5 日言詞辯論
終結，判決如下：
  主    文
被告楊榮泰、楊榮福應共同將坐落高雄市○○區○○段ㄧ三九四
地號如附表編號A 部分土地（面積壹佰捌拾陸點肆玖平方公尺）
上之地上物拆除，將該土地騰空返還予原告。
被告何丁金聰、林正吉應共同將坐落高雄市○○區○○段ㄧ三九
四地號如附表編號B 部分土地（面積壹佰貳拾貳點貳柒平方公尺
）上之地上物拆除，將該土地騰空返還予原告。
被告洪寶川應將坐落高雄市○○區○○段ㄧ三九四地號如附表編
號C 部分土地（面積壹佰參拾參點參參平方公尺）上之地上物拆
除，將該土地騰空返還予原告。
被告石蕭雪、石聖焞、石聖弘應共同將坐落高雄市○○區○○段
ㄧ三九四地號如附表編號D 部分土地（面積壹佰肆拾貳點伍玖平
方公尺）上之地上物拆除，將該土地騰空返還予原告。
被告陳政治、楊于鋒、楊陳正芬應共同將坐落高雄市○○區○○
段ㄧ三九四之二地號如附表編號E 部分土地（面積陸點肆貳平方
公尺）上之地上物拆除，將該土地騰空返還予原告。
被告何丁金聰、何順忠、王美月應共同將坐落高雄市○○區○○
段ㄧ四○○地號如附表編號F 部分土地（面積柒拾伍點肆貳平方
公尺）上之地上物拆除，將該土地騰空返還予原告。
被告林宗誼應自坐落高雄市○○區○○段ㄧ四○○地號如附表編
號F 部分土地（面積柒拾伍點肆貳平方公尺）上，門牌號碼高雄
市○○區○○里○○路四十二號之房屋遷出。
被告楊榮泰及楊榮福應給付原告新臺幣伍萬伍仟玖佰肆拾柒元及
自民國九十九年五月十七日起按年息百分之五計算之利息；並自
民國九十九年五月十七日起至拆除第一項所示建物將第一項土地
騰空返還原告之日止，按月給付原告新臺幣玖佰參拾貳元。
被告何丁金聰及林正吉應給付原告新臺幣參萬陸仟陸佰捌拾壹元
及自民國ㄧ百年二月五日起按年息百分之五計算之利息；並自民
國ㄧ百年二月五日起至拆除第二項所示建物將第二項土地騰空返
還原告之日止，按月給付原告新臺幣陸佰壹拾壹元。
被告洪寶川應給付原告新臺幣參萬玖仟玖佰玖拾玖元及自民國九
十九年五月五日起按年息百分之五計算之利息；並自民國九十九
年五月五日起至拆除第三項所示建物將第三項土地騰空返還原告
之日止，按月給付原告新臺幣陸佰陸拾柒元。
被告石蕭雪、石聖焞及石聖弘應給付原告新臺幣肆萬貳仟柒佰柒
拾柒元及自民國ㄧ百年二月五日起按年息百分之五計算之利息；
並自民國ㄧ百年二月五日起至拆除第四項所示建物將第四項土地
騰空返還原告之日止，按月給付原告新臺幣柒佰壹拾參元。
被告陳政治、楊于鋒及楊陳正芬應給付原告新臺幣壹仟玖佰貳拾
陸元及自民國九十九年九月二十三日起按年息百分之五計算之利
息；並自民國九十九年九月二十三日起至拆除第五項所示建物將
第五項土地騰空返還原告之日止，按月給付原告新臺幣參拾貳元
。
被告何丁金聰、何順忠、王美月及林宗誼應給付原告新臺幣貳萬
貳仟陸佰貳拾陸元及自民國九十九年五月五日起按年息百分之五
計算之利息；並自民國九十九年五月五日起至拆除第六項所示建
物將第六項土地騰空返還原告之日止，按月給付原告新臺幣參佰
柒拾柒元。
原告其餘之訴駁回。
訴訟費用由被告楊榮泰及楊榮福負擔百分之二十九；被告何丁金
聰及林正吉負擔百分之十八；被告洪寶川負擔百分之二十；被告
石蕭雪、石聖焞及石聖弘負擔百分之二十一；被告陳政治、楊于
鋒及楊陳正芬負擔百分之ㄧ；被告何丁金聰、何順忠、王美月及
林宗誼負擔百分之十一。
本判決第一項及第八項於原告以新臺幣參拾貳萬玖仟元供擔保後
得假執行；被告楊榮泰以新臺幣玖拾捌萬捌仟參佰玖拾柒元反供
擔保後，得免為假執行。
本判決第二項及第九項於原告以新臺幣貳拾壹萬陸仟元供擔保後
得假執行。
本判決第三項及第十項於原告以新臺幣貳拾參萬陸仟元供擔保後
得假執行；被告洪寶川以新臺幣柒拾萬陸仟陸佰肆拾玖元反供擔
保後，得免為假執行。
本判決第四項及第十ㄧ項於原告以新臺幣貳拾伍萬貳仟元供擔保
後得假執行；被告石蕭雪以新臺幣柒拾伍萬伍仟柒佰貳拾柒元反
供擔保後，得免為假執行。
本判決第五項及第十二項於原告以新臺幣壹萬壹仟元供擔保後得
假執行。
本判決第六項及第十三項於原告以新臺幣壹拾參萬參仟元供擔保
後得假執行。
原告其餘假執行之聲請均駁回。
  事實與理由
壹、程序部分
ㄧ、被告林正吉、楊榮福、石聖弘、陳政治均有設籍之住所（參
    下述不爭執事項），不合民事訴訟法第 149 條公示送達之
    要件，是本院業分於100 年1 月25日、99年5 月6 日、100
    年1 月25日、99年7 月1 日，依同法第139 條第2 項規定準
    用第138 條對之為寄存送達，送達合法（本院卷一第60頁、
    第168 頁及本院卷二第113 頁、第120 頁參照）。
二、被告楊榮福、何丁金聰、何順忠、王美月、林宗誼、林正吉
    、、石聖焞、石聖弘、陳政治、楊于鋒、楊陳正芬、均經合
    法通知，無正當理由未於最後言詞辯論期日到場，核無民事
    訴訟法第386 條各款所列情形，爰依原告之聲請，由其一造
    辯論而為判決。
貳、實體部分
一、原告起訴主張：坐落高雄縣田寮鄉○○段1394、1394之2 、
    1 400 地號土地（下稱系爭土地）均為原告所有。被告林宗
    誼、何順忠、王美月、楊榮泰、楊榮福、何丁金聰、林正吉
    、洪寶川、石蕭雪、石聖焞、石聖弘、陳政治、楊于鋒、楊
    陳正芬等人，無任何法律權源，竟無權占用原告所有之系爭
    土地，並分別建有高雄市○○區○○里○○路42、77、79、
    81、83、87號之未保存登記建物，被告何丁金聰、何順忠、
    王美月並將42號建物1 樓部分出租予被告林宗誼從事販售水
    果及雜貨等營業之用，被告等人自應將占用系爭土地上之地
    上物拆除，並返還系爭土地予原告。又被告等人既無權占用
    系爭土地，依社會通念乃無法律上之原因而受有相當於租金
    之利益，致原告受有損害，原告自得請求相當於租金之不當
    得利，而系爭土地為乙種建築用地，鄰近田寮國中及田寮鄉
    公所，交通便利，應屬甚為便利之地段，故其租金數額應按
    申報地價年息百分之10計算為適當。從而，爰依民法第767
    條、第179 條、土地法第97條規定提起本訴，並聲明：(一)被
    告楊榮泰、楊榮福應共同將坐落高雄市○○區○○段1394地
    號如附表編號A 部分土地（面積186.49平方公尺）上之地上
    物拆除，將該土地騰空返還予原告。(二)被告楊榮泰、楊榮福
    應連帶給付原告新臺幣（下同）111,894 元及自起訴狀繕本
    送達之翌日，即自民國99年5 月5 日起至清償日止按年息5%
    計算之利息，並應自99年4 月1 日起至返還該土地之日止，
    按月給付原告1, 864元9 角。(三)被告何丁金聰、林正吉應共
    同將坐落高雄市○○區○○段1394地號如附表編號B 部分土
    地（面積122.27平方公尺）上之地上物拆除，將該土地騰空
    返還予原告。(四)被告何丁金聰、林正吉應給付原告73,362元
    及自起訴狀繕本送達翌日，即自99年5 月5 日起至清償日止
    按年息5%計算之利息，並應自99年4 月1 日起至返還該土地
    之日止，按月給付原告1, 227元2 角7 分。(五)被告洪寶川應
    將坐落高雄市○○區○○段1394地號如附表編號C 部分土地
    （面積133.33平方公尺）上之地上物拆除，並將該土地騰空
    返還予原告。(六)被告洪寶川應給付原告79,998元及自起訴狀
    繕本送達翌日，即自99年5 月5 日起至清償日止按年息5%計
    算之利息，並應自99年4 月1 日起至返還該土地之日止，按
    月給付原告1,333 元3 角。(七)被告石蕭雪、石聖焞、石聖弘
    應共同將坐落高雄市○○區○○段1394地號如附表編號D 部
    分土地（面積142. 59 平方公尺）上之地上物拆除，並將該
    土地騰空返還予原告。(八)被告石蕭雪、石聖焞、石聖弘應給
    付原告85,554元及自起訴狀繕本送達翌日，即自99年5 月5
    日起至清償日止按年息5%計算之利息，並應自99年4 月1 日
    起至返還該土地之日止，按月給付原告1,425 元9 角。(九)被
    告陳政治、楊于鋒、楊陳正芬應共同將坐落高雄市○○區○
    ○段1394之2 地號如附表編號E 部分土地（面積6.42平方公
    尺）上之地上物拆除，並將該土地騰空返還予原告。(十)被告
    陳政治、楊于鋒、楊陳正芬應給付原告38,520元及自起訴狀
    繕本送達翌日，即自99年5 月5 日起至清償日止按年息5%計
    算之利息，並應自99年4 月1 日起至返還該土地之日止，按
    月給付原告642 元。(十一)被告何丁金聰、何順忠、王美月應共
    同將坐落高雄市○○區○○段1400地號如附表編號F 部分土
    地（面積75.42 平方公尺）上之地上物拆除，將該土地騰空
    返還予原告。(十二)被告林宗誼應自坐落高雄市○○區○○段
    1400地號上，門牌號碼高雄市○○區○○里○○路42號之房
    屋遷出。(十三)被告何丁金聰、何順忠、王美月、林宗誼應給付
    原告45,252元及自起訴狀繕本送達翌日，即自99年5 月5 日
    起至清償日止按年息5%計算之利息，並應自99年4 月1 日起
    至返還該土地之日止，按月給付原告754 元2 角。(十四)訴訟費
    用由被告負擔。(十五)願供擔保，請准宣告假執行。
二、(一)被告楊榮泰抗辯以：伊父楊清苗於35年10月1 日即設籍於
      伊之現居地。其後，原告之父朱萬成為促進地方繁榮，自
      願無償提供系爭土地作為田寮鄉公所辦公大樓、公有市場
      及衛生所等建築用地，但市場內私有店舖基地租金由朱萬
      成自行收租，楊清苗遂向朱萬成價購田寮鄉○○路77號建
      物之基地，嗣因房舍老舊復於69年間拆除舊房，重建三層
      樓房居住並世代經營雜貨店迄今，惟因朱萬成當時並未持
      有政府核發之土地所有權狀，僅以訴外人大崗山殖產株式
      會社代表人之身分出售系爭土地，故至今仍未辦妥過戶登
      記；另被告楊榮福只是寄戶籍在上址而已。同路段87號房
      屋係伊之配偶，即被告楊陳正芬所有，被告陳政治僅是寄
      籍於該址等語，資為抗辯，並聲明：(一)原告之訴駁回。(二)
      訴訟費用由原告負擔。(三)如受不利之判決，願供擔保請准
      免為假執行。
    (二)被告洪寶川則以：田寮鄉○○路 81 號建物是田寮鄉公所
      興建，由伊之父親於 40 幾年時購買，被伊之父親有向原
      告之父購買房屋坐落土地，惟當時無法辦理過戶，且因年
      代久遠，資料沒有保留，但被告應有占有權利等語，資為
      抗辯，並聲明：(一)原告之訴駁回。(二)訴訟費用由原告負擔
      。(三)如受不利之判決，願供擔保請准免為假執行。
    (三)被告石蕭雪則以：田寮鄉○○路83號建物是田寮鄉公所興
      建，由被告之父所購買，被告之父有向原告之父購買其坐
      落土地，惟因年代久遠，沒有保存任何單據或契約書；另
      伊之子石聖焞及石聖弘只是寄戶籍在上址，石聖焞現於國
      外，沒有回國意願，目前伊僅靠政府補助維生等語，資為
      抗辯。並聲明：(一)原告之訴駁回。(二)訴訟費用由原告負擔
      。(三)如受不利之判決，願供擔保請准免為假執行。
    (四)被告何丁金聰則以：何順忠係伊么子，伊係居住於田寮鄉
      ○○路79號。同路段42號房屋出租予伊姪林宗誼，租金每
      月3,000 元。土地係向原告之父購買，但未保存任何單據
      或契約書，伊居住於該地已50餘年，房屋稅都係伊繳納。
      被告林正吉原向伊承租房屋，惟已遷離20餘年。被告王美
      月為伊之子媳等語資為抗辯。
    (五)被告林宗誼則以：田寮鄉○○路42號房屋為被告何丁金聰
      所有，伊僅係承租人，已租用數年等語資為抗辯。
    (六)被告楊榮福、何順忠、王美月、林正吉、石聖焞、石聖弘
      、陳政治、楊于鋒、楊陳正芬均經合法通知，無正當理由
      未於最後言詞辯論期日到場，亦未提出任何言詞或書面陳
      述以為抗辯。
三、兩造不爭執事項：
  (一)系爭土地係於80至81年間陸續自同鄉○○○段7 之3 、7 之
    5 地號土地（下分稱7 之3 號、7 之5 號土地）分割重測而
    來，所有權人原為大崗山殖產株式會社（下稱大崗山會社）
    ，於70年7 月22日登記為原告之父朱萬成所有，朱萬成原係
    大崗山殖產株式會社之代表人。嗣後原告於70年9 月9 日完
    成繼承登記，再陸續由大崗山會社處取得該會社剩餘應有部
    分，於73年10月2 日取得7 之3 號及7 之5 號土地全部權利
    （本院卷二第16至20頁、第29至34頁參照）。
  (二)門牌號碼高雄市○○區○○里○○路42號、77號、79號、81
    號、83號、87號均為未申請建造執照且未完成保存登記之房
    屋（下分簡稱42號、77號、79號、81號、83號、87號房屋）
    ，房屋稅納稅義務人分為何丁金聰、楊榮泰、何丁金聰、洪
    寶川及洪朝能（洪寶川之父）、石聖焞及石天號（石聖焞之
    父）、楊陳正芬（本院卷一第133 至138 頁、第140 至142
    頁及本院卷二第60頁參照）。
  (三)楊榮泰及楊榮福戶籍均在77號房屋；何丁金聰、何順忠、王
    美月戶籍在42號房屋；林正吉戶籍在79號房屋；洪寶川戶籍
    在81號房屋；石蕭雪、石聖焞、石聖弘戶籍在83號房屋；楊
    于鋒、陳政治、楊陳正芬戶籍在87號房屋；林宗誼向何丁金
    聰承租42號房屋為營業（本院卷一第77至86頁、第205 頁及
    本院卷二第101 頁及其反面參照）。
  (四)系爭土地自99年1 月起申報地價均為每平方公尺1,200 元，
    其公告地價均為每平方公尺5,000 元。
四、本件爭點：
  (一)被告等是否已取得系爭土地所有權？如否，被告是否有權占
    有使用系爭土地？原告依民法第767 條第1 項規定請求拆除
    地上物並返還系爭土地，有無理由？
  (二)原告請求被告林宗誼自高雄市○○區○○里○○路42號房屋
    遷出，有無理由？
  (三)原告依民法第179 條、土地法第97條規定請求被告給付相當
    於租金之不當得利，有無理由？若有，其金額以若干為適當
    ？
五、原告依據民法第767 條第1 項規定請求被告拆除系爭土地上
    之地上物，將系爭土地騰空返還予伊，是否有理？
（一）、按「對於物有事實上管領之力者，為占有人」、「所有
        人對於無權占有或侵奪其所有物者，得請求返還之。對
        於妨害其所有權者，得請求除去之。有妨害其所有權之
        虞者，得請求防止之。」民法第940 條、第767 條第1
        項分別定有明文。復按以無權占有為原因，請求返還所
        有物之訴，被告對原告就其物有所有權存在之事實無爭
        執，而僅以非無權占有為抗辯者，原告於被告無權占有
        之事實，無舉證責任。被告應就其取得占有，係有正當
        權源之事實證明之。如不能證明，則應認原告之請求為
        有理由（最高法院72年台上字第1552號判決意旨參照）
        。原告主張系爭土地為其所有業據其提出系爭土地登記
        謄本在卷可稽，而如附表所示編號A 、B 、C 、D 、E
        、F 部分之土地為被告等所占有之事實，為被告所不爭
        執，並經本院99年12月24日到場勘驗並囑託地政機關測
        量其占用之面積如附表所示，有本院勘驗筆錄及路竹地
        政事務所100 年1 月13日土地複丈成果圖在卷可稽，堪
        信為真。被告占有系爭原告所有之土地自應就其有權占
        有系爭土地乙節負舉證之責。
（二）、被告楊榮泰、洪寶川、石蕭雪及何丁金聰雖辯稱：渠等
        或其父確有向朱萬成購買系爭土地，為有權占有云云，
        然查：
     1、經本院向高雄縣路竹地政事務所函調系爭土地之土地總
        登記及日治時期之土地登記簿謄本，經該所回函表示：
        系爭土地（重測前為同鄉○○○段7-70、7-75地號）並
        無日據、土地總登記等資料，前開土地係於民國81、82
        年間分割自牛稠埔段7-36、7-54地號土地，並隨函檢附
        歷年分割相關登記簿謄本資料（本院卷第104 ～131 頁
        ）。經再向高雄縣路竹地政事務所函查系爭土地於70年
        7 月以更正登記為原因之移轉登記資料，經該所回函表
        示：70年間登記原始資料已逾土地登記規則第19條法定
        保存年限報核銷毀在案，無從提供（本院卷第145 頁）
        。經向臺灣銀行不動產管理部函查是否曾將高雄縣田寮
        鄉○○○段7-3 地號土地出售予朱萬成，雖經該行回函
        表示：「非本行出售」，並隨函檢附異動索引電子謄本
        乙份（本院卷第191 、192 頁），但該異動索引僅記載
        上開土地於73年10月2 日辦理繼承登記及權利人為原告
        。系爭土地並無任何資料顯示有買賣或設定負擔之情形
        。
     2、經本院向高雄縣田寮鄉公所函查是否曾將公有市場（含
        店舖）之建物出賣予楊青苗等人及田寮鄉○○村○○路
        42、77 、79 、81、83、85、87號等建物是否為該所所
        出賣，經該所回函表示：依本所現有檔案中查無資料，
        並隨函檢附大崗山殖產株式會社48年12月5 日承諾書乙
        份（本院卷第147 頁）。經再向該公所查詢該處公有市
        場（含店舖）之建物是否為鄉公所興建，經該所回函表
        示：公有市場為鄉公所興建（市場土地於民國84年向原
        告購買，地號原為牛稠埔段7-57、7-82地號，現變更為
        崇西段1383、1406地號），惟本訴訟案之店舖住家則否
        ，並隨函檢附現況照片一張（本院卷第150 頁），此部
        分亦無資料顯示被告曾向田寮鄉公所購買或租用任何土
        地，故無任何證據足已證明，被告等所居住房屋對其所
        坐落基地有任何合法使用權源。
     3、況朱萬成於日治時代即任田寮庄庄長，光復後亦擔任原
        日台合資企業大崗山殖產株式會社之代表人，甚且曾任
        國民大會代表、臺灣省議員及高雄縣參議員等要職，足
        認其係當時之地方仕紳及知識分子，若與他人為交易行
        為，必當慎重行事，此情有其生前所撰之書狀及契約附
        卷可證（本院卷一第95 至96 頁、第147 頁及其反面、
        本院卷二第49至52頁參照），則若朱萬成確有出賣或出
        租系爭土地被告楊榮泰、洪寶川、石蕭雪及何丁金聰或
        其先人，不可能未有簽訂契約書，然渠等竟均未能提出
        該關乎與本身有重大利益之房屋使用土地之任何證據，
        被告所辯，渠等或其先人並曾向朱萬成購買系爭土地，
        尚非可採。
     4、被告楊榮泰、石蕭雪、何丁金聰復抗辯以陳政治、楊榮
        福、石聖焞、石聖弘、林正吉僅為寄籍之人云云。惟按
        戶籍為從事現代經濟及社會生活不可或缺之條件，長期
        離去住居所而不遷移戶籍者，實屬罕見，渠等抗辯之寄
        籍時間長逾十數年，又未能提出足為憑信之證據，是本
        院認陳政治、楊榮福、石聖焞、石聖弘、林正吉之戶籍
        既仍於被告楊榮泰、石蕭雪、何丁金聰所居住使用之房
        屋處，應認陳政治、楊榮福、石聖焞、石聖弘、林正吉
        仍屬對系爭土地有事實上管領力之占有人。被告林宗誼
        向何丁金聰承租高雄市○○區○○里○○路42號房屋1
        樓，自當然為占有系爭土地之人，其雖僅為承租人，因
        其出租人並無合法占有權源，承租占有該土地自亦屬無
        權占有。
     5、從而，被告等人均非系爭土地所有權人，亦無占有系爭
        土地之權利，卻事實上管領系爭土地，妨害原告對系爭
        土地所有權之行使，原告依據民法第767 條第1 項規定
        請求被告拆除系爭土地上之地上物，騰空返還系爭土地
        ，為有理由。
（三）、原告依據民法第767 條第1 項規定請求被告林宗誼自高
        雄市○○區○○里○○路42號房屋遷出，為有理由：
        被告林宗誼僅係向何丁金聰承租高雄市○○區○○里○
        ○路42號房屋，而就該房屋坐落之原告所有之土地不具
        占有權源卻有事實上管領力，為無權占有人，已如前述
        ，則原告請求被告林宗誼遷出該房屋，離去系爭土地，
        自有理由。
（四）、原告依民法第179 條、土地法第97條規定請求被告給付
        相當於租金之不當得利，為有理由。
     1、按「城市地方房屋之租金，以不超過土地及其建築物申
        報總價年息百分之十為限」、「第九十七條、第九十九
        條及第一百零一條之規定，於租用基地建築房屋均準用
        之」、「土地法第九十七條所謂土地及建築物之總價額
        ，土地價額依法定地價，建築物價額依該管直轄市或縣
        （市）地政機關估定之價額」、「土地所有權人依本法
        所申報之地價，為法定地價」，土地法第97條第1 項、
        第105 條、土地法施行法第25條、土地法第148 條分別
        定有明文。次按「依不當得利之法則請求返還不當得利
        ，以無法律上之原因而受利益，致他人受有損害為其要
        件，故其得請求返還之範圍，應以對方所受之利益為度
        ，非以請求人所受損害若干為準，無權占有他人土地，
        可能獲得相當於租金之利益為社會通常之觀念，是被上
        訴人抗辯其占有系爭土地所得之利益，僅相當於法定最
        高限額租金之數額，尚屬可採」，最高法院61年臺上字
        第1695號著有判例可資參照。而土地所有人固得依不當
        得利法則向無權佔用其土地之人請求返還相當於租金之
        損害金，惟其數額，除以申報地價為基礎外，尚須斟酌
        基地之位置、工商業繁榮之程度及佔用人利用土地之經
        濟價值及所受利益等項，並與鄰地租金相比較，以為決
        定，最高法院88年度台上字第1894號、第3331 號 判決
        亦可參照。又按無法律上之原因而獲得相當於租金之利
        益，致他人受損害時，如該他人返還利益請求權已逾租
        金短期消滅時效之期間，對於相當於已罹消滅時效之租
        金之利益，不得依不當得利之法則，請求返還，最高法
        院65年度第5 次民庭庭推總會議著有決議。末按給付有
        確定期限者，債務人自期限屆滿時起，負遲延責任。給
        付無確定期限者，債務人於債權人得請求給付時，經其
        催告而未為給付，自受催告時起，負遲延責任。其經債
        權人起訴而送達訴狀，或依督促程式送達支付命令，或
        為其他相類之行為者，與催告有同一之效力，民法第
        229 條定有明文。又遲延之債務，以支付金錢為標的者
        ，債權人得請求依法定利率計算之遲延利息；但約定利
        率較高者，仍從其約定利率；而應付利息之債務，其利
        率未經約定，亦無法律可據者，週年利率為百分之五，
        亦為同法第233 條第1 項及第203 條所明定。
     2、查自96年1 月起，系爭土地始有可考之申報地價每平方
        公尺1,200 元，有土地登記公務用及第二類謄本附卷可
        稽（本院卷二第6 至7 頁、本院卷一第15至16頁參照）
        ，為乙種建築用地，鄰近學校及公所、農會、衛生所及
        公有市場等設施，交通亦屬通達，屬田寮區內甚為便利
        之地段，縱未有申報地價資料可稽之時期，以申報地價
        1,200 元計算應仍屬相當。然該地區常住人口有限，工
        商業活動不發達，生活機能不佳，業經本院勘驗現場並
        製有勘驗筆錄足憑，是審酌系爭土地附近繁榮程度，使
        用狀況，並考量目前社會經濟情況等一切情狀，認原告
        請求以按申報地價年息10% 計算被告占用系爭土地所受
        相當於租金之利益，尚屬過高，而應以申報地價年息5%
        計算始為相當。其次，各被告所受送達知悉原告提起本
        訴訟請求之日期不一，本院認應以主文第八項至第十三
        項項所列被告中最後受送達者知悉有本訴日之翌日為各
        項被告負給付責任及遲延責任之始日，從而，原告依不
        當得利法律關係得請求被告各依其占用面積，如主文第
        八項至第十三項所示日期回溯5 年返還相當於租金之不
        當得利，並自該日期起至騰空返還土地予原告之日止，
        按月給付如後附計算表所示之相當於租金之不當得利數
        額，為有理由，應予准許，逾此部分，即無理由，應予
        駁回。
六、訴訟費用之負擔：本件訴訟係因被告無權占有原告之土地所
    引起，乃可歸責於被告，故訴訟費用應由被告負擔始符公平
    ，乃命由被告依比例負擔訴訟費用。
七、原告陳明願供擔保聲請宣告假執行，被告楊榮泰、洪寶川及
    石蕭雪則陳明願供擔保，聲請准予免為假執行，經核並無不
    合，爰審酌系爭土地之公告現值及被告應給付之金額酌定相
    當之擔保金額准許之。至於原告敗訴部分，其假執行之聲請
    即失所附麗，爰併予駁回。
八、本件判決之基礎已臻明確，兩造其餘攻擊防禦方法及舉證，
    核與判決結果無影響，爰不另一一論述，併此敘明。
九、據上論結，本件原告之訴為ㄧ部有理由，ㄧ部無理由，依民
    事訴訟法第 385 條第 1 項前段、第 79 條、第 85 條第 1
    項前段、第 390 條第 2 項、第 392 條第 2 項，判決如主
    文。
中    華    民    國    100   年     6    月    30    日
                      民事第四庭法  官  陳樹村
以上正本係照原本作成。
如對本判決上訴，須於判決送達後20日內向本院提出上訴狀。如
委任律師提起上訴者，應一併繳納上訴審裁判費。
中    華    民    國   100    年    6     月    30    日
                                書記官  葉姿敏
計算表：
┌─────┬───────┬──────┬──────┐
│被      告│ 占用面積     │ 按月給付額 │ 返還利益額 │
├─────┼───────┼──────┼──────┤
│楊榮泰    │              │            │            │
│楊榮福    │186.49平方公尺│       932元│    55,947元│
├─────┼───────┼──────┼──────┤
│何丁金聰  │              │            │            │
│林正吉    │122.27平方公尺│       611元│    36,681元│
├─────┼───────┼──────┼──────┤
│洪寶川    │133.33平方公尺│       667元│    39,999元│
├─────┼───────┼──────┼──────┤
│石蕭雪    │              │            │            │
│石聖焞    │              │            │            │
│石聖弘    │142.59平方公尺│       713元│    42,777元│
├─────┼───────┼──────┼──────┤
│陳政治    │              │            │            │
│楊于鋒    │              │            │            │
│楊陳正芬  │  6.42平方公尺│        32元│     1,926元│
├─────┼───────┼──────┼──────┤
│何丁金聰  │              │            │            │
│何順忠    │              │            │            │
│王美月    │              │            │            │
│林宗誼    │ 75.42平方公尺│       377元│    22,626元│
└─────┴───────┴──────┴──────┘